【裁判字號】    97,訴,4455
【裁判日期】    980310
【裁判案由】    毒品危害防制條例等
【裁判全文】
臺灣臺中地方法院刑事判決              97年度訴字第4455號
公  訴  人  臺灣臺中地方法院檢察署檢察官
被      告  乙○○
                    國民
指定辯護人  義務辯護人陳呈雲律師
上列被告因違反毒品危害防制條例案件，經檢察官提起公訴（97
年度偵字第17674、17675、21143、21139、22061 號、97年度毒
偵字第5109號），本院判決如下：
    主  文
乙○○施用第一級毒品，累犯，處有期徒刑拾月；扣案裝有第一
級毒品海洛因之注射針筒壹支，沒收銷燬之。
    犯罪事實
一、乙○○前因施用毒品案件，經本院以88年度毒聲字214 號裁
    定送觀察、勒戒後，認無繼續施用毒品之傾向，而於民國88
    年1 月30日執行完畢釋放，並由臺灣臺中地方法院檢察署檢
    察官以87年度偵字第21873 號、88年度偵字第1813號為不起
    訴處分在案；又於88年間，因施用毒品案件，經本院以88年
    度毒聲字第998 號裁定送觀察、勒戒後，認有繼續施用毒品
    之傾向，再以88年度毒聲字第1560號裁定令入戒治處所施以
    強制戒治1 年，期間曾經評定為合格而無繼續戒治必要，經
    本院以88年度毒聲字第4425號裁定停止戒治，所餘戒治期間
    付保護管束，該次施用毒品犯行，並由檢察官提起公訴，經
    本院於同年間，判處有期徒刑6 月確定（已執行完畢）；而
    乙○○於保護管束期間因再次施用毒品，違反應行遵守之事
    項且情節重大，遂經本院以88度毒聲字第6361號裁定撤銷停
    止戒治之處分，嗣於89年6月6日執行完畢，並於翌（7 ）日
    釋放，此部分施用毒品犯行，再經檢察官提起公訴，經本院
    判處有期徒刑8 月確定（已執行完畢）；嗣於96年間，因詐
    欺案件，經本院判處有期徒刑4 月，並適用中華民國96年罪
    犯減刑條例之規定，減為有期徒刑2 月確定，甫於同年12月
    20日易科罰金執行完畢。竟猶不知戒絕，明知海洛因已列為
    毒品危害防制條例第2條第2項第1款所稱之第一級毒品，竟
    另基於施用第一級毒品海洛因之犯意，由其前夫甲○○（被
    訴運輸第一級毒品等罪，由本院另行審結）購入第一級毒品
    海洛因後，即於97年9月3日晚上7時許，在臺中縣太平市○
    ○路306號4樓居所，以將第一級毒品海洛因加水稀釋後，再
    用注射針筒注射血管之方式，施用第一級毒品海洛因1次。
    嗣於同年月4日下午2時50分許，為警持搜索票在上址查獲，
    並扣得乙○○所有，供施用第一級毒品海洛因所用之裝有第
    一級毒品海洛因之注射針筒1支。
二、案經海岸巡防署海岸巡防總局中部地區巡防局移送臺灣臺中
    地方法院檢察署檢察官偵查起訴。
    理    由
壹、證據能力部分：
一、本件卷附中山醫學大學附設醫院檢驗科藥物檢測中心之尿液
    檢驗報告、行政院衛生署草屯療養院鑑定書，各係該院執行
    毒品鑑驗公務所出具之書面鑑定報告，依據刑事訴訟法第15
    9條之立法理由及同法第206條規定，自得為證據。況本件檢
    察官、被告及其指定辯護人於本院行準備程序及審判期日對
    於上開鑑定書，均未表示爭執，本院復審酌尿液、毒品鑑定
    報告係由專業機關人員本於其專業知識及儀器所作成，又上
    開鑑定書與本案之事實均具有關聯性，是堪認上開鑑定書具
    有證據能力。
二、本件扣案之裝有第一級毒品海洛因之注射針筒１支，非屬供
    述證據，而無傳聞法則之適用，且係依法定程序合法扣得，
    復與本案具有關聯性，當有證據能力。
貳、認定犯罪事實所憑之證據及論罪科刑：
一、訊據被告乙○○對於在上開時、地，非法施用第一級毒品海
    洛因1 次之犯罪事實供承不諱，且被告於為警查獲後所採集
    之尿液，經送中山醫學大學附設醫院檢驗科藥物檢測中心檢
    驗結果，確呈海洛因代謝後之嗎啡陽性反應等情，有該檢測
    中心出具之尿液檢驗報告1 紙在卷可稽，復有被告所有，供
    其犯本件施用第一級毒品海洛因犯行所用之裝有白色粉末之
    注射針筒１支扣案可資佐證。而上開裝有白色粉末之注射針
    筒經送行政院衛生署草屯療養院鑑定結果，確含有第一級毒
    品海洛因成分等情，亦有該院草療鑑字第0970008436號鑑定
    書1 份在卷足憑，足徵被告之自白與事實相符，而堪以採信
    。本件事證明確，被告施用第一級毒品海洛因1 次之犯行，
    堪以認定。
二、按毒品危害防制條例於92年7月9日修正公布，自93年1月9日
    施行，其中第20條、第23條將施用毒品之刑事處遇程序，區
    分為「初犯」及「5年內再犯」、「5年後再犯」。依其立法
    理由之說明：「初犯」，經觀察、勒戒或強制戒治後，應為
    不起訴處分或不付審理之裁定；經觀察、勒戒或強制戒治執
    行完畢釋放後，「5 年內再犯」者，因其再犯率甚高，原實
    施之觀察、勒戒及強制戒治既已無法收其實效，爰依法追訴
    或裁定交付審理。至於經觀察、勒戒或強制戒治執行完畢釋
    放後，「5 年後再犯」者，前所實施之觀察、勒戒或強制戒
    治已足以遮斷其施用毒品之毒癮，為期自新及協助其斷除毒
    癮，仍適用「初犯」規定，先經觀察、勒戒或強制戒治之程
    序。從而依修正後之規定，僅限於「初犯」及「5 年後再犯
    」2 種情形，始應先經觀察、勒戒或強制戒治程序。倘被告
    於5年內已再犯，經依法追訴處罰，縱其第3次（或第3 次以
    上）再度施用毒品之時間，在初犯經觀察、勒戒或強制戒治
    執行完畢釋放5年以後，已不合於「5年後再犯」之規定，且
    因已於「5 年內再犯」，顯見其再犯率甚高，原實施觀察、
    勒戒或強制戒治，已無法收其實效，即應依該條例第10條處
    罰（最高法院97年第5 次刑事庭會議決議參照）。被告前因
    施用毒品案件，經本院以88年度毒聲字214 號裁定送觀察、
    勒戒後，認無繼續施用毒品之傾向，而於88年1 月30日執行
    完畢釋放，並由臺灣臺中地方法院檢察署檢察官以87年度偵
    字第21873 號、88年度偵字第1813號為不起訴處分在案；又
    於88年間，因施用毒品案件，經本院以88年度毒聲字第 998
    號裁定送觀察、勒戒後，認有繼續施用毒品之傾向，再以88
    年度毒聲字第1560號裁定令入戒治處所施以強制戒治1 年，
    期間曾經評定為合格而無繼續戒治必要，經本院以88年度毒
    聲字第4425號裁定停止戒治，所餘戒治期間付保護管束，該
    次施用毒品犯行，並由檢察官提起公訴，經本院於同年間，
    判處有期徒刑6 月確定（已執行完畢）；而被告乙○○於保
    護管束期間因再次施用毒品，違反應行遵守之事項且情節重
    大，遂經本院以88度毒聲字第6361號裁定撤銷停止戒治之處
    分，嗣於89年6月6日執行完畢，並於翌（7 ）日釋放等情，
    有臺灣高等法院被告前案紀錄表及臺灣臺中地方法院檢察署
    刑案資料查註紀錄表各1 份在卷可憑，是被告本件施用第一
    級毒品海洛因之時間，雖在前次強制戒治執行完畢5 年以後
    ，而合於「5 年後再犯」之規定，惟其於首次觀察、勒戒執
    行完畢釋放後，5 年內即再犯施用毒品犯行，且經判處罪刑
    確定，依前揭說明，本件即與單純「5 年後再犯」之情形有
    別，其訴追條件業已充足，故而本件被告施用第一級毒品海
    洛因之犯行，應依毒品危害防制條例第10條之規定，予以依
    法論科。
三、查海洛因係毒品危害防制條例第2條第2項第1 款所規定之第
    一級毒品。被告於前案觀察、勒戒執行完畢釋放後5 年內，
    已再犯施用毒品犯行，茲復行施用第一級毒品海洛因之行為
    ，核係犯同條例第10條第1 項之施用第一級毒品罪。其持有
    毒品之行為，意在供己施用，故持有之低度行為，應為施用
    之高度行為所吸收，不另論罪。被告於96年間，因詐欺案件
    ，經本院判處有期徒刑2 月確定，甫於同年12月20日易科罰
    金執行完畢等情，有前揭紀錄表2 份附卷可按，其於有期徒
    刑執行完畢後5 年內，再故意犯本件有期徒刑以上之罪，為
    累犯，應依法加重其刑。爰審酌被告前因施用毒品犯行，經
    觀察、勒戒、強制戒治，甚至刑之執行，竟猶故態復萌，再
    施用第一級毒品海洛因不輟，無視於毒品對於自身健康之戕
    害及國家對於杜絕毒品犯罪之禁令，惡性非輕，惟於犯後坦
    認犯行，態度尚佳等一切情狀，量處如主文所示之刑，以示
    懲儆。扣案之注射針筒內裝有第一級毒品海洛因，而該注射
    針筒若與其內所包裝之第一級毒品析離時，其與所殘留之毒
    品難以分離，自應全部視為毒品，應依毒品危害防制條例第
    18條第1 項前段之規定宣告沒收銷燬。至被告與同案被告甲
    ○○在其共同之居所為警扣得之玻璃球、夾鏈袋、電子磅秤
    、現金、模具組、霰彈，均為同案被告甲○○所有之物，業
    據被告、同案被告甲○○分別陳明在卷，堪認非屬被告所有
    之物；扣案之行動電話、SIM 卡，分屬被告或同案被告甲○
    ○所有；扣案之注射針筒37支，則為被告所有，然均無積極
    證據證明該等物品與被告本件施用第一級毒品案件有關聯，
    爰均不為沒收之宣告。至扣案之第一級毒品海洛因5 小包、
    第二級毒品甲基安非他命3小包，則係同案被告甲○○所有
    ，而被告甲○○另涉有販賣、運輸第一級毒品、施用第一級
    毒品、第二級毒品、轉讓第二級毒品，而由本院審理中，或
    已判決確定，是上開毒品自應於被告甲○○所犯上開案件中
    諭知沒收，故爰不於本案為沒收之宣告，附此敘明。
四、被告另被訴販賣、運輸第一級毒品、準私運管制物品進口、
    轉讓第二級毒品、禁藥罪部分，由本院另予判決。
據上論斷，應依刑事訴訟法第299條第1項前段，毒品危害防制條
例第10條第1項、第18條第1項前段，刑法第11條、第47條第1 項
，判決如主文。
本案經檢察官丙○○到庭執行職務。
中    華    民    國    98    年     3    月    10    日
                  刑事第十六庭  審判長法  官 陳玉聰
                                      法  官 洪挺梧
                                      法  官 郭妙俐
以上正本證明與原本無異。
如不服本判決應於收受判決後10日內向本院提出上訴書狀，並應
敘述具體理由；其未敘述上訴理由者，應於上訴期間屆滿後20日
內向本院補提理由書（均須按他造當事人之人數附繕本）「切勿
逕送上級法院」。
                                      書記官  廖鳳美
中    華    民    國    98    年    3     月    10    日
附錄論罪科刑法條
毒品危害防制條例第10條
施用第一級毒品者，處6月以上5年以下有期徒刑。
施用第二級毒品者，處3年以下有期徒刑。


司法院資訊處製作；財團法人民間司法改革基金會備份。
